臺灣高等法院高雄分院刑事裁定
111年度毒抗字第317號
抗  告  人  
即  被  告  洪嘉龍



上列抗告人因聲請觀察勒戒案件，不服臺灣橋頭地方法院中華民
國111年9月8日裁定(111年度毒聲字第451號)，提起抗告，本院
裁定如下：
    主  文
抗告駁回。
    理  由
一、抗告意旨如附件「刑事抗告狀」所載。
二、犯毒品危害防制條例第10條之罪者，檢察官應聲請法院裁定
    ，令被告入勒戒處所觀察、勒戒，其期間不得逾2月，毒品
    危害防制條例第20條第1項定有明文。又毒品危害防制條例
    第24條修正施行後所定之多元附條件緩起訴處分，並不限於
    「附命緩起訴」，且撤銷緩起訴處分後，亦應由檢察官依法
    繼續偵查或起訴，與修正前所定之「依法追訴」不同，則緩
    起訴處分之效力與曾受「觀察、勒戒或強制戒治」之處遇已
    無法等同視之；則被告縱為屢犯施用毒品罪之成癮慣犯，其
    間復曾因施用毒品罪，經起訴、判刑或執行，只要本次再犯
    施用毒品罪距其最近1次觀察、勒戒或強制戒治執行完畢釋
    放後，已逾3年者，既仍有修正後毒品條例第20條第3項規定
    之適用，依舉重明輕之法理，倘僅經檢察官為「附命緩起訴
    」而非起訴、判刑，不論有無完成戒癮治療，其再犯更有適
    用同條例第20條第3項規定，施以「觀察、勒戒或強制戒治
    」之必要（最高法院110年度台上字第2096號判決意旨參照
    ）。換言之，被告縱曾經檢察官為「附命緩起訴」，不論有
    無完成戒癮治療，均不能認係屬於或類同於觀察、勒戒或強
    制戒治「已執行完畢」之情形。
三、查抗告人即被告洪嘉龍（下稱抗告人）基於施用第二級毒品
    甲基安非他命之犯意，於民國110年1月14日21時許，在基隆
    市○○區○○路00號8樓大華飯店內(檢察官聲請書誤載為於同年
    2月2日19時許，在抗告人位於高雄市○○區○○路○○0巷0弄00號
    住處)，以將第二級毒品甲基安非他命置於玻璃球內燒烤吸
    食煙霧之方式，施用甲基安非他命1次，除經抗告人坦承不
    諱外；抗告人於110年1月15日2時25分許，經警採集其尿液
    送台灣檢驗科技股份有限公司檢驗結果，亦確呈甲基安非他
    命代謝物安非他命、甲基安非他命陽性反應，有該公司110
    年1月28日濫用藥物檢驗報告與基隆市政府警察局第一分局
    偵辦毒品案件尿液檢體對照表（尿液檢體編號：000-0-000
    號）在卷可按，是被告確有前開施用第二級毒品甲基安非他
    命之犯行，洵可認定。
四、原審以檢察官審酌抗告人前經檢察官以110年度毒偵字第840
    號為附命戒癮治療之緩起訴處分，惟於前揭緩起訴期間內即
    111年4月12日經醫院採尿檢驗，仍呈甲基安非他命陽性反應
    ，嗣經檢察官撤銷上開緩起訴處分，因而認戒癮治療無法使
    抗告人戒絕毒癮，不宜再為其他毒品減害處遇，遂聲請令抗
    告人入勒戒處所觀察勒戒，於法無不合。爰認依首揭說明，
    抗告人雖曾經檢察官為「附命緩起訴」，然不論有無完成戒
    癮治療均難認得與觀察勒戒或強制戒治「已執行完畢」情形
    等同視之，本案檢察官依前開毒品危害防制條例第20條第1
    項聲請令抗告人入勒戒處所施以觀察勒戒，核屬其裁量權之
    適法行使，而據之准許檢察官之聲請，裁定抗告人施用第二
    級毒品，令入勒戒處所觀察、勒戒，其期間不得逾2月，於
    法並無不合。
五、抗告意旨雖否認有於緩起訴期間之111年4月12日施用第二級
    毒品甲基安非他命，抗告人並辯稱：應係其日前與友人聚會
    誤吸毒品「二手菸」所致，且斯時抗告人感冒，亦有可能因
    服用感冒藥而呈現毒品陽性反應，檢察官就此未予抗告人陳
    述意見之機會，其撤銷緩起訴並有可議等語。然抗告人就其
    所辯，有於111年4月12日採尿前可能誤吸毒品「二手菸」，
    或因服用感冒藥致尿液呈毒品陽性反應等情，未能提出任何
    證據以供參酌，已無從採信；況且，被告於緩起訴期間至醫
    院進行戒癮治療，除前開於111年4月12日經採尿檢驗，仍呈
    甲基安非他命陽性反應外，其於110年10月4日、28日、110
    年11月8日、111年1月28日、111年2月7日、111年3月7日經
    驗尿，亦均呈毒品陽性反應，有各該臺灣橋頭地方檢察署緩
    起訴被告參加第二級毒品戒癮治療之醫療紀錄存卷可稽，如
    有誤吸毒品「二手菸」、服用感冒藥以致尿液呈毒品陽性反
    應之情事，何以能恰巧於抗告人每次參加毒品戒癮治療時均
    有前該情事，是足見抗告人此部分所辯，應係事後圖卸之詞
    。又抗告人屢有施用毒品行為，足見戒癮治療無法已使其戒
    絕毒癮，既有前開證據可明確認定，則檢察官未再傳訊抗告
    人即撤銷其緩起訴處分，逕向法院聲請令抗告人入勒戒處所
    施以觀察、勒戒，於法自無違誤或不當，進而，自難謂原裁
    定准許檢察官之聲請，裁定令抗告人入勒戒處所施以觀察、
    勒戒，有何違誤之處。
六、抗告意旨再以抗告人有穩定工作，且父親罹有肝癌等重大疾
    病、母親領有身心障礙證明，2名子女現又均就讀大學，皆
    有賴其照顧等情，為不應令其施以觀察、勒戒之主張。惟核
    之該等情事與被告應否依法令入勒戒處所施以觀察、勒戒，
    並無關聯，無從據之為原裁定不當之認定，併此敘明。
七、綜上，抗告人執詞指摘原裁定不當，為無理由，其抗告應予
    駁回。　　
據上論結，應依刑事訴訟法第412條，裁定如主文。
中　　華　　民　　國　　111 　年　　10　　月　　6 　　日
                    刑事第三庭  審判長法  官  吳進寶   
                                      法  官  陳億芳
                                      法  官  徐美麗   
以上正本證明與原本無異。
本裁定不得再抗告。
中　　華　　民　　國　　111 　年　　10　　月　　6 　　日
                                      書記官  吳宗霖